【裁判字號】    90,易,244
【裁判日期】    900731
【裁判案由】    贓物
【裁判全文】
臺灣基隆地方法院刑事判決                            九十年度易字第二四四號
    公  訴  人  臺灣基隆地方法院檢察署檢察官
    被      告  己○○
右列被告因贓物案件，經檢察官提起公訴 (八十九年度偵字第四五一三號 )，本院判
決如左：
    主      文
己○○收受贓物，累犯，處有期徒刑參月，如易科罰金以佰元折算壹日。
    事      實
一、己○○（原名謝秉任）前於民國八十二年四月十二日因藥事法案件，經台灣高等
    法院判處有期徒刑十月確定，嗣經與違反麻醉藥品管理條例案件定應執行刑，甫
    於八十五年一月二十八日執行完畢，仍不知悔改，於八十八年二月八日晚間己○○與姓名年籍不詳綽號「慶仔」之成年男子，一起在台北市○○○路總動員ＫＴ
    Ｖ飲酒唱歌，同日晚上十時許己○○欲返家時，明知綽號「慶仔」所持有車牌號
    碼ＤＩ－一五三八號自用小客車為來路不明之贓車（該車係戊○○所有，於八十
    八年一月五日上午六時許，在台北市○○區○○路與虎林街口失竊，車上並已懸
    掛偽造之ＤＣ－五二五九號車牌二面），竟為圖便利，基於收受贓物之犯意向「
    慶仔」借得該小客車作為代步工具使用而收受贓物。嗣於八十八年二月十日凌晨
    四時許，己○○駕駛該車至基隆市○○街二三六號地下室二樓停車場時，為警當
    場查獲，並扣有上開偽造之車牌二面。
二、案經台灣高等法院檢察署函送台灣基隆地方法院檢察署檢察官偵查起訴。
    理      由
一、訊據被告己○○對於其於前揭時地駕駛上開贓車而為警查獲之事實固坦承不諱，
    惟矢口否認有收受贓物之犯行，辯稱：因伊女友姊夫丙○○為警員，拜託伊借槍
    ，以求績效，伊借得槍枝及子彈後，隨即交予丙○○，事後丙○○要求伊扛罪，
    並答應每月酌給安家費新台幣（下同）三至五萬元，而上開查獲之自用小客車，
    係丙○○供給伊使用作為扛槍之代價，並不知該車是贓物，另伊為警查獲時為替
    丙○○脫罪故於警局及檢察官偵查訊問時供述該車是向「慶仔」所借得云云。經
    查被告經警查獲時所駕駛之車牌號碼ＤＩ－一五三八號自用小客車，係戊○○所
    有，於八十八年一月五日上午六時許，在台北市○○區○○路與虎林街口失竊，
    戊○○並於同年月日上午七時許，向台北市政府警察局信義分局三張犁派出所報
    案等情，業據被害人戊○○於警訊指陳明確，且有贓物認領保管單一紙、照片二
    幀及交通部汽車行車執照、台北市信義分局尋獲證明單等影本在卷為憑，足證上
    開小客車確屬他人竊盜所得之贓物無訛。次查被告辯稱被查獲之自用小客車乃丙○○要求伊扛槍之代價，為警查獲時警員已知該車是丙○○借伊使用，丙○○並
    向承辦警員承諾三日內會提供一件大案作為隱匿之代價一節，此迭據證人丙○○
    、乙○○、甲○○分別於檢察官偵查及本院八十八年度訴字第二一一號案件審理
    及本案審理時堅決否認，證人即承辦警員乙○○、甲○○並分別證稱：被告在製
    作筆錄時有打電話叫警察過來，其中一名警員（指丙○○）有提到要給我們一個
    大案子要求我們不要移送被告，我有問被告該名警員（指丙○○）有無涉案，但
    被告否認丙○○有涉案等語；伊負責制作陳佳卿筆錄，陳佳卿當時未提到車子是
    丙○○借給被告使用，制作筆錄當時未遇見丙○○，亦未聽見被告供稱該車是丙○○借其使用等語。且被告第一次（即本案）被查獲時間，係八十八年二月十日
    ，當時僅涉及有關竊盜、偽造特種文書行為，距離第二次因持有槍彈被查獲時間
    八十八年二月二十五日相距十五日，被告右開自用小客車果係丙○○要求扛槍之
    代價，適時槍枝、子彈尚未被查獲，何來扛槍代價可言﹖又若依被告與丙○○間
    之計畫被告應向丙○○自首以取得績效，何以被告未自首而係遭警搜索而查獲改
    造模型槍、子彈﹖況台北市警察局信義分局警員乙○○、甲○○若明知丙○○涉
    案，復要求丙○○提供大條供查緝為隱匿之代價，因丙○○未如期提供大案，更
    應將丙○○移送，何以僅移送被告而未移送丙○○﹖至證人陳佳卿雖於偵查中到
    庭證稱：上開車輛係己○○向丙○○借得等語，然因陳佳卿為被告之女友，且其
    於八十八年四月三日檢察官偵查中證稱：不知道車子何來，謝對伊說是向朋友借
    的，但未說是哪位朋友等語（台灣基隆地方法院檢察署八十八年度偵字第一四六
    六號偵查卷宗八十八年四月三日訊問筆錄參照），前後所證不一，參諸證人丁○○於本院八十八年度訴字第二一一號案件到庭證稱：沒有見過被告將槍拿給丙○○，丙○○本身亦無車，丙○○要開車還要向別人借等語（本院八十八年度訴字
    第二一一號案件八十八年八月三十日訊問筆錄參照），則證人陳佳卿所證，尚難
    為被告有利之證據。另證人陳瓊美雖亦於偵查中證稱：以前曾看過丙○○使用該
    車載過其母至醫院，後來看到被告開一部車，坐上該車後，陳佳卿告訴他該車是
    丙○○交予被告使用云云，但陳瓊美是陳佳卿之姊姊，且訊之被告竟否認陳瓊美
    曾經搭乘過該贓車，二人供述之內容互核歧異，其上開證言顯有瑕疵，自不足採
    。綜上所述，堪信被告於警訊及檢察官八十八年二月十日偵查訊問時所供稱該車
    是向姓名年籍不詳綽號「慶仔」之成年男子收受使用等語確為真實。
二、按贓物罪之成立以故意為要件，但此所稱故意，除直接故意外，亦包括間接故意
    ，因此對贓物有不確定之認識而仍收受使用者，亦應成立收受贓物罪。又查借用
    他人之汽車使用，本應詢問該車之來源，並索取行車執照，俾供查驗其來源，此
    為一般人所應熟知，且觀之被告所收受之上開汽車係一九九八年七月份將近百萬
    元之新車，其價值菲薄，而被告為二十七歲思慮成熟之成年人，於案發前亦曾使
    用過他部小客車，據其於本院調查時供述明確，則其對於汽車之價值、新舊及索
    取該車之行車執照查驗一事，應甚有概念。又本件被告與綽號「慶仔」者並非熟
    識，何以「慶仔」肯隨便提供價值昂貴之汽車借予被告使用？亦應甚有疑問，究
    竟該車為何人所有？「慶仔」如何取得該車？又被告事後是否仍須交還該車？被
    告焉有可能未予詳加詢問「慶仔」之理，益證被告於借用該車之時，理應懷疑機
    車之來路不正，並索取該車之行車執照察看，方符常理。綜合上情，被告於收受
    該汽車之時，對於該輛汽車係屬來路不明之贓車，顯難諉為不知，足見其前揭所
    辯顯係事後卸責之詞，殊無可採，本案事證明確，被告犯行堪以認定，應予依法
    論科。
三、核被告己○○所為，係犯刑法第三百四十九條第一項之收受贓物罪，查被告前於
    八十二年四月十二日因藥事法案件，經台灣高等法院判處有期徒刑十月確定，嗣
    經與違反麻醉藥品管理條例案件定應執行刑，甫於八十五年一月二十八日執行完
    畢，此有台灣基隆地方法院檢察署刑案資料查註紀錄表在卷為憑，其於五年內再
    犯有期徒刑以上之本罪，為累犯，依法加重其刑。爰審酌被告之素行不佳，任意
    收受贓物，使被害人難以尋獲，助長竊盜犯之猖獗、犯罪之動機、目的、方法、
    所生損害及犯罪後態度等一切情狀，量處如主文所示之刑，並諭知易科罰金之折
    算標準，以示懲儆。扣案之偽造車牌二面，並非違禁物，被告亦否認為其所有，
    且查無其他證據足以證明確係被告所有，爰不予宣告沒收，附此敘明。
據上論斷，應依刑事訴訟法第二百九十九條第一項前段、刑法第三百四十九條第一項
、第四十一條、第四十七條、罰金罰鍰提高標準條例第一條前段、第二條，判決如主
文。
本案經檢察官黃士元到庭執行職務
中      華      民      國    九十      年      七      月    三十一    日
                                      臺灣基隆地方法院刑事第二庭
                                          法  官  汪  梅  芬
右正本證明與原本無異。
對於本件判決如有不服，應於收受送達後十日內，向本院提出上訴書狀，上訴於臺灣
高等法院，並按他造當事人之人數附具繕本。
                                          書記官  黃  致  祥
中      華      民      國      九十      年     七     月    三十一    日
【附錄論罪法條】
刑法第三百四十九條第一項：
收受贓物者，處三年以下有期徒刑、拘役或五百元以下罰金。


司法院資訊處製作；財團法人民間司法改革基金會備份。
